臺灣桃園地方法院民事簡易判決
111年度壢簡字第368號
原      告  富邦資產管理股份有限公司

法定代理人  洪主民  


訴訟代理人  何媃樺  
被      告  尹耀中  
            邱鈺棉  
上列當事人間請求撤銷贈與行為等事件，本院於民國111年6月2
日言詞辯論終結，判決如下：
    主    文
一、被告間就附表所示之不動產，於民國一百一十年八月十八日
    所為贈與之債權行為，及於民國一百一十年八月二十七日所
    為所有權移轉登記之物權行為，均應予撤銷。
二、被告邱鈺棉應將附表所示之不動產於民國一百一十年八月二
    十七日以贈與為登記原因，向地政事務所辦理之所有權移轉
    登記予以塗銷，並回復登記為被告尹耀中所有。
三、訴訟費用新臺幣壹仟元由被告負擔。　
    事實及理由
壹、程序方面
    按簡易訴訟程序訴狀送達後，原告不得將原訴變更或追加他
    訴，但請求之基礎事實同一、不甚礙被告之防禦及訴訟之終
    結者，及該訴訟標的對於數人必須合一確定時，追加其原非
    當事人之人為當事人者，不在此限，民事訴訟法第436條第2
    項準用第255條第1項但書第2款、第7款、第5款分別定有明
    文。查原告起訴時以尹耀中為被告，並聲明：(一)被告尹耀
    中就附表編號2、3、4所示之不動產，於民國110年8月18日
    所為贈與之債權行為，及於110年8月27日所為所有權移轉登
    記之物權行為，均應予撤銷。(二)被告尹耀中應將附表編號
    2、3所示之不動產於110年8月27日以贈與為登記原因，向地
    政事務所辦理之所有權移轉登記予以塗銷，並回復登記為被
    告尹耀中所有。嗣原告具狀追加債權行為及物權行為之相對
    人邱鈺棉為被告，及追加附表編號1所示之不動產為撤銷標
    的，並更正其訴之聲明為：(一)被告間就附表所示之不動產
    (下稱系爭不動產)，於110年8月18日所為贈與之債權行為，
    及於110年8月27日所為所有權移轉登記之物權行為，均應予
    撤銷。(二)被告邱鈺棉應將系爭不動產於110年8月27日以贈
    與為登記原因，向地政事務所辦理之所有權移轉登記予以塗
    銷，並回復登記為被告尹耀中所有。核原告上開所為，係基
    於同一債權行為及物權行為之基礎事實，且追加必須合一確
    定之邱鈺棉為被告及一同處分之附表編號1所示之不動產為
    撤銷標的，復未甚礙被告邱鈺棉之防禦及訴訟之終結，自應
    准許。
貳、實體方面
一、原告主張：被告尹耀中向原告申請信用卡使用，尚積欠原告
    新臺幣(下同)50,164元及利息(下稱系爭債務)，原告並已取
    得本院102年度司執字第44814號債權憑證(下稱系爭債權憑
    證)，經原告向被告尹耀中追討後皆置之不理，嗣原告於110
    年8月17日對被告尹耀中寄發催繳通知並表示將對被告尹耀
    中之財產聲請強制執行，同日被告尹耀中向原告詢問系爭債
    務問題。詎被告尹耀中為躲避系爭債務、逃避強制執行，竟
    於110年8月27日將其所有之系爭不動產無償贈與，並移轉登
    記與被告邱鈺棉。而被告尹耀中除系爭不動產外，並無其他
    財產可供強制執行，被告間所為贈與之無償行為，使被告尹
    耀中整體財產減少、陷於無資力狀態，原告之債權有不能受
    償之虞，顯有害原告之債權。至被告尹耀中雖辯稱未曾向原
    告申請信用卡云云，惟系爭債權憑證係本院核發之95年度司
    促字第56021號支付命令(下稱系爭支付命令)確定後所換發
    ，系爭支付命令與確定判決有同一效力，不容被告尹耀中再
    為爭執。為此，爰依民法第244條第1項、第4項規定，提起
    本件訴訟等語。並聲明：如主文第1、2項所示。
二、被告則以：被告尹耀中從未向原告申請信用卡，被告尹耀中
    88年4月2日至90年2月2日在服兵役，並無任何薪資證明或收
    入，如何申辦信用卡，服役期間也不可能到處刷卡積欠系爭
    債務，且原告信用卡申請書所載被告尹耀中戶籍地址，與實
    際上之戶籍地址不符，可知被告尹耀中係遭盜辦及盜刷信用
    卡，被告尹耀中並無積欠原告系爭債務。又系爭不動產於10
    3年11月20日即登記為原告尹耀中所有，並無原告所稱積極
    減少財產之情形等語置辯。並聲明：原告之訴駁回。
三、得心證之理由：
(一)按民法第244條撤銷權，自債權人知有撤銷原因時起，1年間
    不行使，或自行為時起，經過10年而消滅，民法第245條定
    有明文。查本件被告間移轉系爭不動產之登記日期為110年8
    月27日，而原告於111年2月24日即提起本訴，有本院收狀戳
    可稽(見本院卷第3頁)，故並無逾1年除斥期間之問題，合先
    敘明。
(二)次按債務人所為之無償行為，有害及債權者，債權人得聲請
    法院撤銷之。債權人依第1項或第2項之規定聲請法院撤銷時
    ，得並聲請命受益人或轉得人回復原狀，民法第244條第1項
    、第4項前段定有明文。所謂債務人之行為有害及債權人之
    債權者，係指因債務人之行為而致積極的減少財產，或消極
    的增加債務，因而使債權陷於清償不能或困難，或遲延之狀
    態。而民法第244條之撤銷權，其客體乃包括債務人之債權
    行為及物權行為，債權人行使此種撤銷權時，並可同時訴請
    撤銷債務人之債權行為及物權行為（最高法院42年台上字第
    323號、48年台上字1750號判例意旨參照）。再按支付命令
    於民事訴訟法督促程序編依施行法第12條第6項公告施行後
    確定者，適用修正後之規定。民事訴訟法施行法第4條之4第
    1項定有明文。又於104年7月1日民事訴訟法督促程序修正公
    布施行前，民事訴訟法第521條第1項原規定：「債務人對於
    支付命令未於法定期間合法提出異議者，支付命令與確定判
    決有同一之效力。」，於104年7月1日民事訴訟法督促程序
    修正公布施行後，民事訴訟法第521條第1項則修正為：「債
    務人對於支付命令未於法定期間合法提出異議者，支付命令
    得為執行名義」。是依上開說明，支付命令於104年7月1日
    前確定者，自仍適用修正前民訴訴訟法第521條第1項規定，
    即支付命令與確定判決仍有同一之效力。而確定之支付命令
    與確定判決有同一之效力，凡確定判決所能生之既判力及執
    行力，支付命令皆得有之，當事人不得就該法律關係更行起
    訴。而確定判決所生之既判力，除當事人就確定終局判決經
    裁判之訴訟標的法律關係，不得更行起訴或為相反之主張外
    ，法院亦不得為與確定判決意旨相反之裁判。否則將使同一
    紛爭再燃，即無以維持法之安定，及保障當事人權利、維護
    私法秩序，無法達成裁判之強制性、終局性解決紛爭之目的
    （最高法院93年度台上字第1432號民事判決意旨參照）。
(三)經查，原告主張之事實，業據原告提出系爭債權憑證、系爭
    支付命令、系爭不動產登記謄本及異動索引、郵局掛號查詢
    單、催收紀錄為證(見本院卷第6至10頁、62頁、102至105頁
    )，並經本院依職權調閱系爭不動產之登記謄本、異動索引
    及登記申請書核閱無訛(見本院卷第41至51頁)，本院審酌上
    開事證，認原告主張之事實，應堪信為真。至被告尹耀中雖
    辯稱未曾向原告申辦信用卡、系爭債務非其所積欠云云。惟
    查，系爭支付命令乃原告向本院聲請於95年12月14日准許核
    發，嗣於96年1月1日發生送達效力，且未據被告尹耀中於20
    日法定期間內提出異議，系爭支付命令故而於同年1月22日
    確定，且經本院於同年1月22日核發確定證明書等節，有系
    爭支付命令及確定證明書附卷足參(見本院卷第102頁及反面
    )。是以，系爭支付命令既在104年7月1日前即96年1月22日
    已確定，揆諸前開說明，系爭支付命令與確定判決具同一效
    力，被告尹耀中就關於系爭支付命令所示系爭債務債權於成
    立前之事由（即系爭債務係被告尹耀中遭盜辦、盜刷信用卡
    所產生），因系爭支付命令確定而遮斷，則原告就已確定之
    支付命令再為爭執，有違一事不再理原則，自非合法，是被
    告尹耀中前揭所辯，自不足採。
(四)復參系爭債權憑證所載執行受償情形係全未受償，又被告尹
    耀中於108、109年度無任何所得收入及其他財產，此有稅務
    電子閘門財產所得調件明細表在卷可參（見個資卷），是被
    告尹耀中無償移轉系爭不動產所有權與被告邱鈺棉後，致其
    財產積極減少，償債能力亦受有影響，已使原告之債權有不
    能、困難或遲延受清償之虞，其無償移轉系爭不動產所有權
    之舉顯然對原告債權之受償有所妨害。故原告主張被告尹耀
    中無償將系爭不動產移轉登記予被告邱鈺棉，已有害其債權
    ，即屬可採。
四、綜上所述，原告依民法第244條第1項、第4項規定，請求撤
    銷被告間就系爭不動產所為贈與之債權行為及所有權移轉登
    記物權行為，並請求被告被告邱鈺棉塗銷系爭不動產所有權
    移轉登記，並將系爭不動產回復登記為被告尹耀中所有，為
    有理由，應予准許。
五、本件固係依民事訴訟法第427條適用簡易程序所為被告敗訴
    之判決，惟其性質非命被告為財產上之給付，不適宜宣告假
    執行，附此敘明。
六、本件事證已臻明確，兩造其餘攻擊與防禦方法均與判決結果
    不生影響，不再一一論述，附此敘明。
七、訴訟費用負擔之依據：民事訴訟法第78條、第85條第1項前
    段。本件訴訟費用額，確定如主文第3項所示之金額。
中　　華　　民　　國　　111 　年　　6 　　月　　16　　日
                  中壢簡易庭      法  官  張博鈞
以上為正本係照原本作成。
如不服本判決，應於送達後20日內，向本院提出上訴狀並表明上
訴理由，如於本判決宣示後送達前提起上訴者，應於判決送達後
20日內補提上訴理由書（須附繕本）。
如委任律師提起上訴者，應一併繳納上訴審裁判費。
中　　華　　民　　國　　111 　年　　6 　　月　　16　　日
                                  書記官  張季容
附表：
編號 不動產名稱 權利範圍 1 桃園市○鎮區○○段0地號土地 4分之1   2 桃園市○鎮區○○段00地號土地 4分之1   3 桃園市○鎮區○○段00○0地號土地 4分之1   4 桃園市○鎮區○○段0○號房屋 (門牌號碼：桃園市○鎮區○○街00號) 4分之1